臺灣臺南地方法院民事判決
110年度小上字第54號
上  訴  人  黃啓村  
被上訴人    馨琳揚企管顧問有限公司


法定代理人  唐明良  



上列當事人間請求給付電信費事件，上訴人對於民國110年9月15
日本院柳營簡易庭110年度營小字第555號第一審判決提起上訴，
本院判決如下：
    主  文
原判決廢棄。
被上訴人第一審之訴駁回。
第一、二審訴訟費用新臺幣2,500元由被上訴人負擔。
    事實及理由
壹、程序部分：
一、按對於小額程序之第一審裁判之上訴，非以其違背法令為理
    由，不得為之；上訴狀內應記載上訴理由，表明原判決所違
    背之法令及其具體內容，以及依訴訟資料可認為原判決有違
    背法令之具體事實，民事訴訟法第436 條之24第2項、第436
    條之25分別定有明文。又依同法第436 條之32第2項準用第4
    68條、第469條第1款至第5款規定，判決不適用法規或適用
    不當者，為違背法令；判決有同法第469條規定所列第1款至
    第5款情形之一者，為當然違背法令。本件上訴人提起上訴
    ，主張原審未適用民法第127條第8款之2年短期時效之規定
    ，屬判決違背法令之違法等語，核其形式上業已具體指摘原
    審判決有不適用法令，依上說明，上訴人提起本件上訴，應
    已具備合法要件，合先敘明。
二、次按小額程序之第二審判決，經兩造同意者，得不經言詞辯
    論為之，為民事訴訟法第436條之29第1款所明定。本件兩造
    具狀陳明同意由本院合議庭，不經言詞辯論，依兩造之主張
    及舉證，逕為判決，爰不經言詞辯論，依兩造之聲明陳述抗
    辯及提出之證據逕為判決。
貳、實體部分：
一、被上訴人起訴主張:上訴人於民國95年4月12日第一次申辦亞
    太電信股份有限公司(下稱亞太電信)行動電話門號00000000
    00號(下稱系爭門號)，復於98年7月3日、101年4月5日、103
    年3月31日分別辦理續約，並於103年申辦續約時取得亞太電
    信提供之宏達電新手機，又依亞太電信提供之1250超值續約
    方案(免預繳)30期約定內容，約定合約期間為30期即912日
    ，數據違約金為新臺幣(下同)23,000元，依行動通信業務服
    務契約約定以日為單位計算，系爭門號之專案補償款(下稱
    系爭專案補償款)經計算為12,509元【計算式:自103年10月1
    4日使用至104年12月4日止，共計416日；計算式:23,000元－
    (23,000元/912日)×416日=12,509元】。上訴人與亞太電信
    間之契約並未約定手機如有故障，契約即終止，上訴人仍應
    依約履行完畢而非欠費違約。系爭專案補償款之約定目的，
    係因使用戶於申辦門號時，以優惠價格取得通路手機或提供
    語音或上網之優惠月租，為限制用戶取得專案手機或申辦門
    號後，於短時間內隨意終止契約，使電信公司賺取之電信費
    利益，低於其低價出售或贈與通路手機或終端手機之成本，
    受有用戶債務不履行所致之損害，故事先約定綁約一定期間
    ，而用戶違約時，即需補償一定之金額，應屬賠償總額預定
    性之違約金性質等語。並聲明：上訴人應給付被上訴人12,5
    09元，及自105年1月2日起至清償日止按週年利率5％計算之
    利息。
二、上訴人則以:系爭專案補償款之約定乃因上訴人於103年搭配
    手機續約門號，同意綁約一定期間而得減免之電信費差額或
    手機優惠價差，並非違約金。上訴人雖因系爭門號續約而取
    得亞太電信提供之宏達電新手機，惟雙方間之契約文字並未
    提及違約金字義，系爭門號於原合約期限內提前退租或終止
    租用關係時，電信終端設備及其他契約搭配有價商品補貼款
    ，將依約定總額為基準，以日為單位計算專案補償款，而該
    商品補貼款及電信終端設備補貼款，係上訴人申辦門號續約
    時，因同意綁約一定期間而減免之電信費差額或優惠價差，
    實質上應屬販售商品之代價，有民法第127條第8款所定2年
    短期時效之適用等語置辯。
三、原審判命上訴人應給付被上訴人12,509元及自105年1月2日
    起至清償日止，按週年利率5％計算之利息，並依職權宣告假
    執行。上訴人不服提起上訴，並聲明：（一）原判決廢棄；
    （二）被上訴人在第一審之訴駁回。被上訴人則聲明：上訴
    駁回。　　
四、本院之判斷：
  ㈠上訴人於95年4月12日向亞太電信申辦系爭門號簽訂行動電話
    服務申請書、專案同意書，並陸續辦理續約，嗣上訴人積欠
    電信費未繳，經亞太電信於104年12月4日銷號，而依上訴人
    申辦基本資費方案:快樂通888型、數據資費方案:Smart Net
    795型專案補償金公式計算，截至104年12月4日之專案補償
    款核計12,509元；另亞太電信於109年9月11日將其對上訴人
    之電信費債權、系爭專案補償款債權讓與被上訴人，被上訴
    人已於110年5月6日送達通知予上訴人並催告清償等情，業
    據被上訴人提出行動電話服務申請書、專案同意書、電信服
    務費帳單、專案補償款繳款單、債權讓與證明書、債權讓與
    暨強制執行（預告）通知函、收件回執等件(見原審卷第45
    至58頁)為證，應堪認定。
　㈡按電信業者與租用人如約定未滿合約期間，因租用人違反專
    案資費規定或退租或被銷號時，應支付電信業者終端設備補
    貼款，並按比例逐日遞減，如其真意是電信業者提供手機之
    代價，即屬民法第127條第8款所稱之「商品」，而有2年短
    期時效之適用。至於補貼款之約款之真意究係提供商品之代
    價或係約定違約金應依個案事實而定，如從該條款之原因事
    實（例如手機之原始價格與購買時受優惠之價格）、經濟目
    的（例如約定補貼之目的如何），及其他一切情事加以探求
    ，得確認該補貼款實質上確係提供手機之代價，即有民法第
    127條第8款規定之2年短期時效之適用（臺灣高等法院暨所
    屬法院109年法律座談會民事類提案第1號參照）。經查：
　⒈被上訴人請求上訴人給付系爭專案補償款，並主張專案補償
    款之性質屬違約金，其消滅時效為15年，尚未罹於時效云云
    。然查各該電信契約書就此節之約定，僅謂上訴人若違反專
    案合約約定或提前退租應支付「專案補償款」，並未提及其
    性質屬損害賠償預定性質之違約金。
　⒉參以被上訴人自承電信服務契約約定上訴人於合約期間退租
    或被銷號時需繳納專案補償款，其數額以遞減原則計算，計
    算公式為：專案補償款－〔(專案補償款/合約日數)×已使用日
    數〕＝應賠償之專案補償款。可知亞太電信就用戶因提前解約
    所應給付之補貼款數額，係以各該合約所載各專案補貼款為
    基數，並按未到期之剩餘日數比例計算實際應補償之金額，
    且各專案依其契約內容原先即設定各自特定補貼數額。再以
    兩造均不爭執上訴人於103年間申辦系爭門號續約時有提領
    宏達電新手機，可知上訴人申辦電信服務時有搭配特定商品
    。可知亞太電信係藉由搭售電信設備例如手機，並以各專案
    之補貼金額扣抵電信設備費用，使消費者得以較低費用甚或
    0元取得設備，用以吸引消費者與之成立一定期限、金額之
    語音及上網資費之電信服務契約，藉此爭取消費者使用其電
    信服務，進而獲取商業利益。此種行銷模式，業者須藉由在
    約定期限內，收取固定且較高之語音或上網資費，以補足商
    品搭售之價差損失，而該商品之價差損失會因推遲退租或被
    銷號之時間而逐日遞減。是若租用人違反期限約定，提前退
    租或被銷號，電信業者即無法藉由收足合約所預期收取之電
    信資費以補足搭售差價，故約定如違約提前退租或被銷號，
    應依合約期間剩餘日數比例乘以特定專案補貼款之計算公式
    計付應給付之補貼款。則以補貼款之經濟目的既係電信公司
    為追回當初申辦門號時給予優惠（例如販賣商品或減收月租
    費）之差價，應認補貼款實質上係電信業者販售商品或優惠
    服務之代價，非屬違約金，應有民法第127條第8款短期時效
    規定之適用。
　⒊從而，亞太電信關於系爭專案補償款債權，應於契約終止日1
    04年12月4日起即得向上訴人請求給付，至遲於106年間其請
    求權已罹於時效；被上訴人於時效完成後之109年間始受讓
    系爭專案補償款債權，自應同受拘束，故上訴人抗辯被上訴
    人就系爭專案補償款債權之請求權已罹於消滅時效，應屬可
    採。
五、綜上所述，被上訴人依電信服務契約及債權讓與之法律關係
    ，請求上訴人給付12,509元及自105年1月2日起至清償日止
    ，按週年利率百分之5計算之利息，為無理由，應予駁回。
    原審命上訴人為給付及宣告假執行，尚有未洽，上訴意旨指
    摘原判決不當，求予廢棄改判，為有理由，爰廢棄改判如主
    文第二項所示。
六、本件事證已臻明確，兩造其餘之攻擊或防禦方法及所舉證據
    ，經本院斟酌後，認為均不足以影響本判決之結果，爰不逐
    一論列，附此敘明。
七、本件第一審訴訟費用額1,000元、第二審訴訟費用額1,500元
    ，合計2,500元，確定如主文第三項所示。
八、據上論結，本件上訴為有理由，依民事訴訟法第436條之32
    第1項、第2項、第436條之19、第436條之29第1款、第450條
    、第78條，判決如主文。
中　　華　　民　　國　　111 　年　　9 　　月　　21　　日
            民事第四庭  審判長法  官  林勳煜
　　　　　　
                              法  官  陳郁婷
　　　　　　　　　　　　　　　
                              法  官  李姝蒓
以上正本係照原本作成。
本判決不得上訴。
中　　華　　民　　國　　111 　年　　9 　　月　　23　　日
                              書記官　張鈞雅